【裁判字號】    97,交抗,416
【裁判日期】    970828
【裁判案由】    聲明異議
【裁判全文】
臺灣高等法院高雄分院刑事裁定         97年度交抗字第416號
抗  告  人  高雄市政府交通局
代  表  人  甲○○
受 處 分人  乙○○
上列抗告人因受處分人違反道路交通管理處罰條例聲明異議案件
，不服臺灣高雄地方法院中華民國97年7 月7 日裁定（96年度交
聲字第1157號；原處分案號：高雄市政府交通局96年10月31日高
市府交裁字第裁32-B00000000號），提起抗告，本院裁定如下：
    主  文
抗告駁回。
    理  由
一、抗告意旨略以：抗告人撤銷民國（下同）96年10月1 日裁決
    書之原因，係依行政程序法第8 條規定，行政行為應以誠實
    信用之方法為之，並應保護人民正當合法之信賴。而暫予相
    信受處分人所述：「沒收到交通違規單且非當場違規人」，
    使之得以依據道路交通管理處罰條例第9 條規定給予陳述之
    權益，且得以節省司法資源、行政經濟原則。又96年10月1
    日撤銷裁決處分，已有電話告知受處分人，撤銷處分對外發
    生效力。雖本案經高雄市警察局三民分局查證仍認應為受處
    分人所為，受處分人亦得要求依道路交通管理處罰條例第87
    條規定重行裁決，方得以依法行使其聲明異議之管道。為此
    ，提起抗告，請撤銷原裁定云云。
二、原裁定略以：（一）原處分以受處分人乙○○於94年11月24
    日上午5 時51分許，駕駛車號UOO-803 號輕機車行經高雄市
    天祥、民族路口時，因發現路口有警察而有刻意要閃躲警察
    行為，經警盤查發現受處分人身上有濃厚酒味，故即要求受
    處分人進行酒測，酒測後其酒精濃度值為0.39mg/L超過規定
    標準值，認受處分人有違反道路交通管理處罰條例第35條第
    1 項第1 款之行為，而逕行製單舉發，並於96年10月1 日作
    成裁決，同年月3 日送達第1 份裁決書後，因受處分人提出
    申訴，故即撤銷第1 份裁決書並請原舉發機關查明，因原舉
    發機關俟後查明舉發無誤，故即作成第2 份裁決書，依道路
    交通管理處罰條例第35條第1 項第1 款規定，處受處分人罰
    鍰新臺幣（下同）22,500元並吊扣駕駛執照12個月，該裁決
    並另行於96年11月5 日送達予受處分人。（二）本件原處分
    機關於96年10月1 日就受處分人於94年11月24日上午5 時51
    分之違規事由所為處分之裁決書，已於同年月3 日送達受處
    分人，此有原處分機關96年10月1 日之裁決書及送達證書（
    郵局掛號函件第004932號）在卷可稽；而原處分機關因受處
    分人曾於96年10月18日就該項裁決提出申訴，僅於其受處分
    人之申訴書中由承辦人員批示：本案裁決書已於96年10月3
    日送達，為考量20天除斥期，先撤銷裁決書，俟查明後再行
    裁決等語，於向高雄市政府警察局三民第二分局查證並經該
    分局於96年10月29日函覆後，即於96年10月31日重為裁決、
    送達，及原處分機關96年10月31日之裁決書與96年10月1 日
    之裁決書，均係就受處分人上開同一違規事實為裁決，處罰
    主文第一點中罰鍰22,500元及吊扣駕駛執照12個月均相同，
    亦有電話記錄查詢表及原處分機關傳真之申訴書影本下方批
    註、裁決日期為96年10月31日之裁決書、送達證書（郵局掛
    號函件第007556號）可稽。不論受處分人96年10月18日之申
    訴書是否可認為已針對96年10月1 日之裁決書提出異議，因
    受處分人96年11月16日向所提出之本件聲明異議案件，係針
    對原處分機關96年10月31日所為之裁決提出異議（此由其附
    件所附為96年10月31日之裁決書即可得知），故法院得審查
    者僅為96年10月31日之裁決書是否合法；而查原處分機關所
    稱：為考量20天除斥期而撤銷原裁決書，並非法定得予撤銷
    已經送達並發生一定效力行政處分之理由，更且原處分機關
    於受處分人申訴書中所謂撤銷96年10月1 日之裁決書之意思
    表示並未對外為任何表示，故原裁決日期為96年10月1 日之
    裁決書之效力顯然仍繼續有效，而96年10月31日之裁決書，
    由其日期、主文等，仍為具有外觀效力之處分，但其違規事
    實及處罰之主文罰鍰22,500元及吊扣駕駛執照12個月與96年
    10月1 日之裁決書完全相同，則原處分機關所為顯係重複處
    分（雖二份裁決書一係稱高雄市○○○○道路交通管理事件
    裁決書，一稱高雄市政府交通局違反道路交通管理事件裁決
    書，但由二份裁決書下方之信封均係以高雄市政府交通局交
    通事件裁決中心為名義，以受處分人角度觀察可知均係同一
    單位，且縱使認為二份裁決並非同一單位所為處分，因二份
    處分之違規事實及處罰之主文罰鍰22,500元及吊扣駕駛執照
    12個月內容均相同，仍為重複處分），亦即係就同一事件為
    第二次之裁罰，而違反一事不二罰之原則，屬違法之裁決。
    （三）雖受處分人僅以：受處分人之身分係遭蔡誌發冒用，
    舉發通知單上簽名非受處分人本人簽名，故對於是項裁決書
    認為內容不實為辯而提出異議，然原處分機關違反一事不二
    罰之原則，原處分機關所為之96年10月31日裁決有違誤，因
    認受處分人之異議為有理由，而撤銷原處分。至於同一違規
    事件原處分機關早於96年10月1 日為裁決而受處分人已於96
    年10月3 日收受該裁決書，其後受處分人並曾於96年10月18
    日提出申訴已如前述，受處分人是否已於法定期間提出異議
    而應由原處分機關移送法院另行審理，或應認原處分機關96
    年10月1 日之處分已經確定，則應由原處分機關另行依法認
    定後為合法處置。經核並無不合。抗告人雖以前詞置辯；惟
    查，抗告人所稱96年10月1 日撤銷裁決處分，已有電話告知
    受處分人云云，僅屬片面之詞，並無任何憑據，且所稱電話
    通知之時間、內容均無從查考。其抗告為無理由，應予駁回
    。
三、據上論結，應依道路交通案件處理辦法第26條，刑事訴訟法
    第412 條，裁定如主文。
中    華    民    國    97    年    8     月    28    日
                    刑事第六庭    審判長法  官  王憲義
                                        法  官  張盛喜
                                        法  官  邱永貴
以上正本證明與原本無異。
不得再抗告。
中    華    民    國    97    年    8     月    28    日
                                        書記官  鄭翠芬


司法院資訊處製作；財團法人民間司法改革基金會備份。
